【裁判字號】    98,上易,447
【裁判日期】    980730
【裁判案由】    恐嚇取財等
【裁判全文】
臺灣高等法院臺南分院刑事判決         98年度上易字第447號
上  訴  人
即  被  告  甲○○
上列上訴人因恐嚇取財案件，不服臺灣雲林地方法院98年度易字
第130號中華民國98年5月22日第一審判決（起訴案號：臺灣雲林
地方法院檢察署98年度偵字第544號），提起上訴，本院判決如
下：
    主  文
上訴駁回。
    理  由
一、按刑事訴訟法第361條、第367條規定，不服地方法院之第一
    審判決而提起上訴者，應提出上訴書狀，並敘述具體理由，
    為上訴必備之程式；其所提出之書狀未敘述上訴理由，或僅
    曾以言詞陳述上訴理由者，均應於上訴期間屆滿後20日內補
    提理由書於第一審法院。第一審法院經形式審查，認逾期未
    補提上訴理由者，應定期間先命補正；逾期未補正者，為上
    訴不合法律上之程式，應以裁定駁回。倘已提出上訴理由，
    但所提非屬具體理由者，則由第二審法院以上訴不合法律上
    之程式，判決駁回。而所謂具體理由，必係依據卷內既有訴
    訟資料或提出新事證，指摘或表明第一審判決有何採證認事
    、用法或量刑等足以影響判決本旨之不當或違法，而構成應
    予撤銷之具體事由，始克當之（例如：依憑證據法則具體指
    出所採證據何以不具證據能力，或依憑卷證資料，明確指出
    所為證據證明力之判斷如何違背經驗、論理法則）；倘僅泛
    言原判決認定事實錯誤、違背法令、量刑失之過重或輕縱，
    而未依上揭意旨指出具體事由，或形式上雖已指出具體事由
    ，然該事由縱使屬實，亦不足以認為原判決有何不當或違法
    者（例如：對不具有調查必要性之證據，法院未依聲請調查
    亦未說明理由，或援用證據不當，但除去該證據仍應為同一
    事實之認定），俾與第二審上訴制度在請求第二審法院撤銷
    、變更第一審不當或違法之判決，以實現個案救濟之立法目
    的相契合，並節制濫行上訴（最高法院97年度台上字第892
    號判決參照）。
二、上訴人即被告上訴理由略以：上訴人為了家中生計，要養80
    歲之母親及照顧智障兒子，不知法律而犯法。從頭到尾，上
    訴人打電話給鴿主時均語氣良好，告訴他我1隻鴿買1500元
    ，要鴿主以2000至2500元買回，從中賺幾百元，也沒說如果
    不買我要對鴿子不利。法院傳喚鴿主出庭，鴿主也稱「看他
    家境不好，我原諒他」。上訴人會與鴿主和解，並跟他們一
    一道歉。請求法官從輕量刑云云。
三、經查：本件上訴人即被告甲○○雖稱其不知法律，且所為並
    非恐嚇為由，提起上訴。惟按恐嚇取財罪之「恐嚇」，係指
    以危害通知他人，使該人主觀上心生畏懼，至於危害通知之
    方法並無限制，舉凡明示之言論、文字、動作或暗示之危害
    行為，苟已足使對方理解其意義之所在，並足以影響其意思
    之決定與行動自由者均屬之。是原審以被告坦承之犯罪事實
    ，與被害人等人之指述，認定被告所為構成刑法第346條第1
    項恐嚇取財罪11次，及犯同法第346條第3項之恐嚇取財未遂
    罪2次，其認事用法，就形式觀之，並無違誤，上訴意旨否
    認其所為該當「恐嚇」要件，自無可採。又上訴人以其係為
    家中生計而犯罪，且願與被害人和解，請求本院從輕量刑云
    云，然未提出和解書以實其說，且原審於量刑時已審酌「被
    告甲○○除於85、86年間曾有賭博及違反動產擔保交易法之
    前科紀錄外，並無其他犯罪紀錄，素行尚可，其先後4次故
    買贓物及先後多次向如附表一、二所示之被害人恐嚇取財，
    致被害人因而損失財物，其行為殊不可取，本應嚴懲，惟念
    其犯後於警詢、偵訊及本院審理中均坦承犯行，尚有知錯悔
    改之意，且被告本案所為，與一般特意架設網子擄鴿，並要
    求為數頗豐贖金之惡劣手法，明顯相較輕微，被害人雖多人
    ，然被告合計所得財物尚非鉅額，及其犯罪之動機係因有輕
    度智障之子需照顧，經濟經況不佳，有清寒證明申請書、戶
    籍謄本及中華民國身心障礙手冊各1份在卷可參（法院卷第
    42至44頁）」等一切情狀，因而以檢察官求處有期徒刑3年
    ，稍嫌過重，故分別量處如原審判決主文所示之刑，並定其
    應執行刑為有期徒刑2年6月，經核並無不當。是原審就被告
    該當上開之罪，並量處上開之刑，已詳予審酌，並於理由欄
    中敘明綦詳，原審就刑罰裁量職權之行使，既未逾越法律所
    規定之範圍，亦無濫用權限之情形，自不得認其量刑有何不
    當。從而被告前揭上訴理由，均非依據卷內既有訴訟資料或
    提出新事證，指摘或表明原審判決有何採證認事、用法或量
    刑等足以影響判決本旨之不當或違法之具體事由，要難謂其
    上訴書狀已經敘述具體理由，依首揭說明，本件上訴並無具
    體理由而不合法定程式，應以判決駁回，並不經言詞辯論為
    之。
四、據上論斷，應依刑事訴訟法第367條前段、第372條，判決如
    主文。
中    華    民    國    98    年    7     月    30    日
                  刑事第四庭    審判長法  官  吳志誠
                                      法  官  高明發
                                      法  官  羅心芳
以上正本證明與原本無異。
不得上訴。
                                      書記官  蔡振豐
中    華    民    國    98    年    7     月    31    日


司法院資訊處製作；財團法人民間司法改革基金會備份。
